# 购买日及可辨认净资产公允价值如何判断

提问人：穆然 时间：2022-08-24 15:25:19
陈版主您好，有个问题紧急求助一下：
2020 年 7 月至 12 月，A集团公司持续在二级市场购入某一上市公司B股票，以交易性金融资产核算。截至 2020 年 12 月 31 日，A集团持有股票 8500 多万股，购股成本2.52亿元，期末市值3.39亿元， 2021 年确认公允价值变动损益 8000 多万元。
2021 年 1 月至 2021 年 6 月 30 日，A公司的相关主要操作有：
1 、拍卖取得股权
2021 年 1 月通过拍卖取得股票 3600 多万股，拍卖价格1.69亿元。 2021 年 2 月， 3600 多万股股票过户至A公司名下。
2 、表决权委托及受让原股东股票
2021 年 5 月中旬，B上市公司原股东C和D与A公司签订《表决权委托协议》，前者将其持有B上市公司的全部股份表决权委托给A，构成一致行动关系。表决权委托后，A公司可支配表决权比例为24.19%。同日，B上市公司发布关于大股东签署《股份转让框架协议》及《表决权委托协议》暨公司控制权拟发生变更的提示性公告。
2021 年 5 月下旬， 原股东C和D与A公司签订《股份转让协议》及《补充协议》，约定：A公司以 4 元/股，分别受让C和D持有的股票合计1.3亿股，占B上市公司比例5.1%，交易价格合计5.2亿元。 2021 年 5 月和 6 月A公司先后支付给原股东C和D股票转让款5.2亿元， 2021 年 6 月 20 日，1.3亿股过户至A公司。
3 、二级市场购入股票
2021 年 6 月 16 日-6月 30 日期间，A公司从二级市场陆续购入B公司股票合计 1500 万股。
截至 2021 年 6 月 30 日，A公司通过自持股票和表决权委托协议合计持有B上市公司表决权比例27.5%。
4 、董事会和临时股东大会情况
2021 年 6 月 20 日，B公司召开董事会，B公司董事会表决通过《董事会进行换届选举暨提名董事会非独立董事候选人的议案》， 6 名非独立董事中，A公司提名 5 名成员。
2021 年 7 月 7 日，B公司召开临时股东大会，审议通过《关于董事会进行换届选举暨提名董事会非独立董事候选人的议案》。
2021 年 7 月 12 日，B公司召开换届后的董事会，通过任命董事长、副董事长、董事会各委员会成员等议案。
2021 年 6 月 30 日，B公司账面净资产 40 亿元，商誉 17 亿元，可辨认净资产的账面价值为 23 亿元。
我的问题有：
1 、在上述活动中，以哪个事件作为控制权变更合适？以哪个时间作为控制权变更的时点合适？
我能否理解为以 6 月 20 日1.3亿股过户至A公司名下作为控制权变更的时点？但因为 6 月 20 日在下半月且基于B公司财务数据的可获得性，我能否以 6 月 30 日作为购买日？以1.3亿股过户这一事件作为控制权转移的标志，但又以 6 月 30 日为购买日，这样是否矛盾？如果以 6 月 20 日为变更日，那 6 月 21 日-30日期间购买的股票是否属于购买子公司少数股权？还是这样考虑，综合判断以 6 月30 日为购买日（ 620 股票过户不是控制权转移），那么，公司拍卖取得的股权、二级市场购入的股权、受让原股东的股权是不是都是先作为交易性金融核算，然后按 630 当天股价转为长期股权投资？
2 、可辨认净资产公允价值如何确认？
A公司暂时没有针对合并B公司的评估程序，暂时无法确定可辨认净资产公允价值。能否以B公司 6 月 30 日的市值 80 亿元作为可辨认净资产公允价值？
或者说必须要进行评估才能确认可辨认净资产公允价值？不管是评估还是以 6 月 30 日的市值作为可辨认净资产公允价值，可辨认净资产公允价值的和账面价值的差额如何处理？

回答人：chenyiwei
1 、 6 月 20 日获得1.3亿股，至此获得了委任B公司多数董事的权力，可以将其作为取得控制权的时点。实际操作中可以取 630 的数据作为对购买日财务状况的模拟。这是基于重要性原则的变通操作，与购买日的认定并不矛盾。
2 、如果立即进行评估有困难，可以暂时按账面价值并入和暂定计算商誉，但应在购买日起 12 个月内通过资产评估获取B公司于购买日的可辨认净资产公允价值，据此对购买日确认的可辨认净资产和商誉进行调整。